【裁判字號】    99,簡上,887
【裁判日期】    991018
【裁判案由】    毒品危害防制條例
【裁判全文】
臺灣板橋地方法院刑事判決             99年度簡上字第887號
上  訴  人  丁○○
即  被  告
選任辯護人  陳佳雯律師
            馬在勤律師
上列上訴人即被告因違反毒品危害防制條例案件，不服本院簡易
庭中華民國99年6 月17日99年度簡字第3421號之第一審判決（原
聲請簡易判決處刑案號：99年度偵字第4682號、第4683號），提
起上訴，本院管轄之第二審合議庭判決如下：
    主  文
上訴駁回。
    事  實
一、丁○○明知愷他命（俗稱K 他命）係毒品危害防制條例第2
    條第2 項第3 款所規定之第3 級毒品，不得非法持有，竟基
    於持有第3 級毒品愷他命之犯意，於民國99年1 月28日凌晨
    1 時許，與甲○○一同前往臺北縣三重市○○路104 號前，
    由甲○○出面向年籍身分不詳綽號「阿智」之成年男子，以
    新臺幣（下同）1 萬5,000 元之代價，購得第3 級毒品愷他
    命1 包（純質淨重48.59 公克）而持有後（甲○○所犯持有
    第3 級毒品純質淨重20公克以上罪之部分，業經本院判決確
    定），隨即轉交予丁○○代為保管而持有上開第3 級毒品愷
    他命1 包，適遇巡邏警員丙○○等人駕車經過，發覺其2 人
    及另一在場人乙○○行跡可疑，乃向前進行盤檢，並當場查
    獲上開第3 級毒品愷他命1 包，始循線查悉上情。
二、案經臺北縣政府警察局三重分局報告臺灣板橋地方法院檢察
    署檢察官偵查後聲請簡易判決處刑。
    理  由
壹、證據能力有無之認定
一、按被告以外之人於審判外之言詞或書面陳述，除法律有規定
    者外，不得作為證據。又被告以外之人於審判外之陳述，經
    當事人於審判程序同意作為證據，法院審酌該言詞陳述或書
    面陳述作成時之情況，認為適當者，亦得為證據。當事人、
    代理人或辯護人於法院調查證據時，知有第159條第1項不得
    為證據之情形，而未於言詞辯論終結前聲明異議者，視為有
    前項之同意，刑事訴訟法第159條第1項及第159條之5分別定
    有明文。
二、查同案被告甲○○於偵查中之供述，雖不合刑事訴訟法第15
    9 條之2 、第159 條之3 有關傳聞法則例外之要件，惟公訴
    人、被告及辯護人就前開審判外之言詞陳述，均業於本院準
    備程序中及審理時表示對於證據能力沒有意見，同意作為證
    據，且迄於本案言詞辯論終結前亦未再聲明異議，本院審酌
    該言詞陳述作成之情況，核無違法取證及證明力明顯過低之
    瑕疵，亦認為以之作為證據為適當，故依上開規定，前揭同
    案被告甲○○於偵查中之供述，具有證據能力。
三、另按被告以外之人於檢察事務官、司法警察官或司法警察調
    查中所為之陳述，與審判中不符時，先前之陳述，則須具有
    較可信之特別情況，且為證明犯罪事實存否所必要者，始得
    為證據，刑事訴訟法第159 條之2 定有明文。查證人乙○○
    、甲○○於本院審判中所證述關於案發時被告丁○○是否持
    有本件扣案之第3 級毒品愷他命1 包之事實，與其等先前於
    警詢時之陳述迥異，則證人乙○○、同案被告甲○○於警詢
    時之陳述是否具有證據能力，即應視是否符合上開刑事訴訟
    法第159 條之2 之要件而定。就此而言，本院認為證人乙○○、同案被告甲○○先前於警詢時之陳述，具有較可信之特
    別情況，且為證明犯罪事實存否所必要者，應具有證據能力
    ，其理由詳如後述。
貳、認定本案犯罪事實之證據及理由
一、訊據被告丁○○固不否認有於上開時地為警盤檢並查獲毒品
    愷他命1 包之事實，惟矢口否認有何持有第3 級毒品之犯行
    ，辯稱：伊並未持有該包毒品愷他命，當天係友人甲○○要
    伊載他去找朋友，他跟朋友拿了1 個牛皮紙袋裝的東西，要
    寄放在伊那裡，伊並不清楚是什麼東西，但他話才剛說完還
    沒有拿給伊，警察就來了云云。經查：
（一）同案被告甲○○於警詢時已明確供稱：警方查獲的K 他命
      是丁○○拜託伊去幫他購買大約50公克的，而伊是去臺北
      市○○○路的一間叫做「首都」的酒店，向1 位綽號叫「
      阿智」的男子購買大約50公克的K 他命，「阿智」叫伊及
      丁○○於99年1 月28日1 時許到三重市○○○路104 號前
      ，等他前來交付，伊及丁○○於該時間在三重市○○○路
      104 號前等待時，丁○○先交付伊1 萬5 千元，叫伊幫他
      付給那位綽號叫「阿智」的男子，因為丁○○與「阿智」
      不認識，該男子前來時，伊便將該1 萬5 千元交給他，並
      且拿到該包K 他命，然後伊就交給丁○○等語，核與被告
      於警詢時自承：警方查獲的K 他命是伊所有的，是伊拜託
      甲○○去幫伊購買大約50公克的K 他命，甲○○就用他的
      電話0000000000號打到伊的電話0000000000號，叫伊於99
      年1 月28日1 時許在三重市○○○路104 號前等他前來，
      他來了之後向伊收取1 萬5 千元購買K 他命50公克的費用
      ，之後伊就和他一同等1 位賣家來，該賣家駕駛1 台藍色
      的汽車前來，甲○○便上車交付現金給對方，拿了1 包K
      他命（淨重50公克），之後便下車將該K 他命交付給伊等
      語所陳述之情節，悉盡相符，是被告其後始改口辯稱：伊
      不知道該牛皮紙袋裝的是毒品愷他命，也沒有持有該包愷
      他命云云，是否可信，已非無疑。
（二）其次，證人乙○○於警詢時亦供稱：當時跟伊朋友要回去
      ，經過三重市○○○路104 號前，在該址打電話準備叫計
      程車回家，遇到伊國中同學「阿華」（即丁○○），而後
      來伊就看到1 個男子從1 台車下來，交付1 包用牛皮紙袋
      裝的1 包不明物體給伊國中同學「阿華」，剛好警方向前
      盤查伊、「阿華」及該名男子，伊國中同學「阿華」就丟
      下這包用牛皮紙袋裝的1 包不明物體，當場被警方發現，
      結果這包牛皮紙袋裝的是K 他命1 包等語，是其所述被告
      丁○○已從同案被告甲○○處取得用牛皮紙袋裝之K 他命
      1 包，以及被告丁○○因害怕為警查獲而立即丟棄所持有
      之毒品愷他命之情節，核與被告丁○○、同案被告甲○○
      於警詢時之供述，均大致相當，益見其等所言非虛，尚值
      採信。
（三）再者，證人即承辦本案之臺北縣政府警察局三重分局警員
      丙○○於本院審理時進一步具結證稱：「（審判長問：當
      時為何盤查被告跟甲○○？）當時我們是開車經過那個地
      方，看到他們三個人怪怪的，三個人站在一起，現場還有
      另外一輛車，好像有跟另外坐在那輛車裡面的人對話，我
      們車子繼續開，沒有停下來，開到路口在迴轉，迴轉的時
      候就馬上停車出示證件，就在他們三個人地上看到一包用
      黃色牛皮紙袋的東西，裡面放的是K 他命。」、「（審判
      長問：你們後來迴轉停車後，有看到什麼可疑情況？）那
      台車已經離開，我們把車開到他們三個人旁邊約有五、六
      步的距離，發現他們其中一、二個人好像有吸毒的跡象，
      所以才下車出示證件進行盤查。」、「（審判長問：當時
      是否有看到誰拿牛皮紙袋？）沒有看到，是小小包的。」
      、「（審判長問：現場有沒有誰承認那包東西是他的？）
      現場沒有，因為當時看到那包牛皮紙袋的時候，並不知道
      裡面是K 他命，是先叫他們趴下來，我去看那包牛皮紙袋
      。」、「（審判長問：後來何人承認那包牛皮紙袋是何人
      的？）丁○○。」、「（審判長問：丁○○一開始就承認
      ？）一開始三個人都否認。」、「（審判長問：後來為何
      丁○○會承認？）我們回去之後就把他們三個人隔開，甲○○有先說是要幫丁○○買，並說有交給丁○○，如筆錄
      上所寫的，後來丁○○才承認。」等語，再參諸證人乙○○於警詢時曾供稱：伊看到1 個男子從1 台車下來，交付
      1 包用牛皮紙袋裝的1 包不明物體給伊國中同學「阿華」
      ，剛好警方向前盤查伊、「阿華」及該名男子，伊國中同
      學「阿華」就丟下這包用牛皮紙袋裝的1 包不明物體，當
      場被警方發現，結果這包牛皮紙袋裝的是K 他命1 包等語
      可知，被告丁○○不僅於適遇警方盤檢之際，隨即將裝有
      K 他命之牛皮紙袋丟棄於地上，且完全否認該牛皮紙袋為
      其所持有之事實，若非被告丁○○早已知悉該牛皮紙袋內
      係裝有數量非少之毒品K 他命，何以突遇警方進行盤檢之
      時，即隨手將之丟棄於地上？且在警方獲悉該牛皮紙袋內
      裝有毒品K 他命之前，竟遲遲未敢承認該牛皮紙袋為其所
      持有之事實？是被告丁○○一再辯稱：伊不知該牛皮紙袋
      內裝有毒品愷他命云云，無非一時卸責之詞，自不足採信
      。
（四）至證人即同案被告甲○○雖於偵查中改口供稱：被查獲之
      K 他命50公克，本來在伊身上，後來警察來時太緊張掉到
      地上，該K 他命是跟真實姓名不詳、綽號「阿智」之人所
      購買，伊花了1 萬5 千元向他購買，約在三重市○○○路
      104 號前交易，丁○○不知情，是跟伊去的云云；嗣於本
      院審理時更進一步證稱：「（辯護人問：你當時如何到現
      場？）我請丁○○載我過去現場。」、「（辯護人問：當
      時請丁○○到你現場時，有沒有告訴丁○○你要做什麼事
      情？）沒有。」、「（辯護人問：你拿到K 他命以後，做
      何處理？）本來要回去台北家裡附近，但是到那邊的時候
      ，正要拿回去的時候警察就來盤查，我就把那包K 他命丟
      在地上。」、「（辯護人問：你拿到這包信封袋包裝的毒
      品後有沒有告訴丁○○說這是什麼東西？）沒有。」、「
      （辯護人問：你有沒有將這包毒品交給丁○○？）我本來
      要叫丁○○幫我拿，但是警察過來我就把他丟在地上。」
      、「（辯護人問：所以丁○○並沒有經手這包信封袋？）
      是的。」云云，惟查：
   1、被告丁○○於本院準備程序中已供稱：當天係甲○○要伊
      載他去「找朋友」云云，惟證人甲○○於本院審理時則係
      一再證稱：「（辯護人問：當時請丁○○到你現場時，有
      沒有告訴丁○○你要做什麼事情？）沒有。」、「（檢察
      官問：你叫丁○○載你有沒有跟丁○○說什麼事情？）沒
      有。」云云，不僅其2 人所述關於案發當天相約會面之原
      因為何，並不相符，且被告丁○○、同案被告甲○○相約
      見面之時間，係在深夜時分，而被告丁○○又係接獲同案
      被告甲○○之電話，始從他處駕車搭載同案被告甲○○前
      往案發地點，則衡諸一般常情，同案被告甲○○豈有可能
      從未事先告知被告丁○○共同駕車外出之目的為何？是證
      人甲○○不無刻意隱瞞當時其與被告丁○○共同前往案發
      現場目的之情事，其上開證詞多所保留，已難予輕信。
   2、又證人甲○○於本院審理作證之時，並不否認其係以1 萬
      5000元向「阿智」購買扣案之毒品K 他命之事實，惟就該
      1 萬5000元究係如何支付予「阿智」一事，證人甲○○原
      先明確證稱：「我之前跟阿智說要慢慢給他」云云，隨後
      又立即改口證稱：「我之前在酒店就給他，錢是我自己的
      」云云，其先後說詞不一，若係確有其事，何以如此自相
      矛盾，態度反覆，尚難採信其所言屬實。
   3、另證人甲○○雖又於本院審理時證稱：「（檢察官問：你
      剛才講的與你警詢的內容不一樣，為何如此？）因為警察
      要我們照他的意思講說這樣沒有什麼事情。」、「（檢察
      官問：你警詢筆錄說你東西是丁○○叫你買的，你也有把
      東西交給丁○○，這是事實？）這是警察作筆錄的時候，
      要我配合他的意思，這不是事實。」、「（檢察官問：你
      是否知道你在警詢這樣說會讓丁○○成為刑案被告？）我
      不知道。」云云，惟經本院進一步追問警方要求其配合作
      筆錄之情形，證人甲○○則證稱：「（審判長問：你剛才
      說警察要你照著他的意思作筆錄，你如何知道警察的意思
      ？）警察寫什麼，我們就說什麼。」、「（審判長問：你
      為何願意配合警察這樣做筆錄？）他說這沒有什麼事，叫
      我們作一作。」、「（審判長問：你的意思是說，警察寫
      好，你是照著他的筆錄念？）警察先寫好筆錄（改稱）警
      察是一邊問我一邊寫，問我是不是這樣，我直接回答是。
      」云云，不僅就其係如何配合警方意思製作筆錄之方式，
      語焉不詳，說詞反覆不一，且其既自稱於警方進行盤檢之
      時，係其立即將扣案之毒品K 他命丟棄於地上，足見其主
      觀上早已知悉非法持有大量毒品K 他命涉及刑責，則其豈
      有可能聽信警方片面表示「這樣沒有什麼事情」之說法，
      即配合警方製作不實內容之筆錄之理？
  4、 準此，則證人甲○○分別於偵查中及本院審理時所為有利
      於被告丁○○之供述及證詞，無非係事後迴護被告丁○○
      之詞，尚難以採信，且本院以證人甲○○於警詢時之供述
      ，雖屬於被告以外之人於審判外之陳述，然因與審判中之
      陳述有諸多不符之處，則依上開之說明，應認證人甲○○
      先前於警詢時之供述，具有較可信之特別情況，且為證明
      犯罪事實之存否所必要者，依刑事訴訟法第159 條之2 規
      定，自得採為認定被告丁○○確有非法持有第3 級毒品K
      他命之證據，併此敘明。
（五）另證人乙○○雖於本院審理時亦改口證稱：「（檢察官問
      ：警察來之前是否有看到何事？）我那時候一直在講電話
      ，沒有注意到。」、「（檢察官問：當時被告旁邊有何人
      ？）我看到被告和另外一個人講話，但是我不認識那個人
      。」、「（檢察官問：警察來之後你看到何事？）我看到
      有三、四個警察衝到被告那裡，我也不知道他們衝過去做
      什麼，一開始穿便服我也不知道那是警察。」、「（檢察
      官問《提示乙○○警詢筆錄第一頁下方及第二頁上方並告
      以要旨》你剛才說你不記得，但是你在警察局有作那些陳
      述，有何意見？）其實當時我看的不是很清楚，我離他們
      有一、二十公尺，警察有叫我過去，說我是關係人，問我
      為何跟他們在一起，我說我在等車，警察說沒有那麼剛好
      的事情，當時我確實沒有看到他們在幹嘛，到警察局有一
      個副所長很兇，叫我要配合他們看到的情形，我說你看到
      的是這樣那就這樣，所以才那樣說。」云云，惟查：證人
      即承辦本案之臺北縣政府警察局三重分局警員丙○○於本
      院審理時已具結證稱：「（審判長問：當時為何盤查被告
      跟甲○○？）當時我們是開車經過那個地方，看到他們三
      個人怪怪的，三個人站在一起，現場還有另外一輛車，好
      像有跟另外坐在那輛車裡面的人對話，我們車子繼續開，
      沒有停下來，開到路口在迴轉，迴轉的時候就馬上停車出
      示證件，就在他們三個人地上看到一包用黃色牛皮紙袋的
      東西，裡面放的是K 他命。」、「（審判長問：你們後來
      迴轉停車後，有看到什麼可疑情況？）那台車已經離開，
      我們把車開到他們三個人旁邊約有五、六步的距離，發現
      他們其中一、二個人好像有吸毒的跡象，所以才下車出示
      證件進行盤查。」等語，且被告於警詢時亦明確供承：乙○○係伊朋友，是伊叫他來這找伊，但他不知道伊今日是
      要購買毒品等語，由是可知，證人乙○○於為警查獲之時
      ，因與被告丁○○、同案被告甲○○站在一起，經巡邏警
      員查覺其等3 人行跡可疑，同時在現場查獲毒品愷他命1
      包，始為警一併帶回警局製作筆錄說明案情，且證人乙○○於深夜時分獨自一人到案發現場之原因，係因與被告丁○○相約在該處碰面，惟證人乙○○於本院審理時竟一再
      刻意隱瞞其本身出現在案發現場之原因，以及其於案發當
      時係與被告丁○○、同案被告甲○○站在一起而可能涉案
      之事實，足徵其急欲為自己或被告丁○○脫罪之心態，甚
      為顯然，實難輕信其所為之證詞與事實相符，自不足逕採
      為被告丁○○有利之認定。是以證人乙○○於警詢時之供
      述，雖屬於被告以外之人於審判外之陳述，然因與審判中
      之陳述有諸多不符之處，且依上開之說明，應認證人乙○○先前於警詢時之供述，具有較可信之特別情況，且為證
      明犯罪事實之存否所必要者，依刑事訴訟法第159 條之2
      規定，亦得採為認定被告丁○○確有非法持有第3 級毒品
      K 他命之證據，附此敘明。
（六）此外，本件復有扣案之第3 級毒品愷他命1 包可資佐證，
      且該包第3 級毒品愷他命，經送請鑑驗之結果，為白色細
      晶體，驗前毛重50. 66公克（包裝塑膠袋重1.07公克），
      取0.77公克鑑定用罄，餘48.82 公克，檢出第3 級毒品愷
      他命成分，純度約98﹪，驗前純質淨重約48.59 公克等情
      ，亦有內政部警政署刑事警察局99年2 月5 日刑鑑字第09
      90 016019 號鑑定書1 份附卷可參，是以本件事證明確，
      被告上開犯行堪予認定，應依法論科。
二、按愷他命為毒品危害防制條例第2 條第2 項第3 款所定之第
    3 級毒品；又被告丁○○持有本件第3 級毒品愷他命之純質
    淨重為48.59 公克，已達同條例第11條第5 項所定純質淨重
    20公克以上。是核被告丁○○所為，係犯毒品危害防制條例
    第11條第5 項之持有第3 級毒品純質淨重20公克以上罪。本
    件原審判決審酌被告丁○○無視於政府所推動之禁毒政策，
    未經許可持有第3 級毒品，所生危害非輕，兼衡其素行、犯
    罪動機、目的、手段、犯後態度、所持有之毒品數量等一切
    情狀，量處有期徒刑3 月，並諭知易科罰金之折算標準，同
    時以扣案之第3 級毒品愷他命1 包（驗餘淨重48.82 公克）
    ，係查獲之第3 級毒品，雖非毒品危害防制條例第18條第1
    項所規定應併予宣告沒收銷燬之物，惟仍屬法律上禁止持有
    之違禁物，應依刑法第38條第1 項第1 款宣告沒收；扣案之
    盛裝上開毒品之外包裝袋1 個，則係同案被告甲○○所有供
    持有毒品所用之物，乃僅於其所犯罪名項下為沒收之諭知，
    不另對被告丁○○一併宣告沒收，其認事用法俱無違法或不
    當之處，量刑亦稱妥適，是被告以其並未持有第3 級毒品愷
    他命為由提起上訴，自無理由，應予駁回。
據上論斷，應依刑事訴訟法第455 條之1 第1 項、第3 項、第
368 條，判決如主文。
本案經檢察官林修平到庭執行職務
中    華    民    國    99    年    10    月    18    日
                        刑事第十八庭
                              審判長法  官  楊仲農
                                    法  官  楊筑婷
                                    法  官  謝梨敏
上列正本證明與原本無異。
不得上訴。
                                    書記官  田世杰
中    華    民    國    99    年    10    月    18    日

司法院資訊處製作；財團法人民間司法改革基金會備份。
